臺灣臺中地方法院刑事判決　　　　　　　96年度訴字第1411號
公　訴　人　臺灣臺中地方法院檢察署檢察官
被　　　告　乙○○
　　　　　　　　　　樓
選任辯護人　黃英傑律師
被　　　告　甲○○
　　　　　　　　　　樓之1
　　　　　　　　　（另案於臺灣桃園監獄執行中）
指定辯護人　本院公設辯護人　丙○○
上列被告等因違反槍砲彈藥刀械管制條例案件，經檢察官提起公
訴（95年度偵字第16287號），本院判決如下：
    主    文
乙○○共同未經許可，持有可發射子彈具有殺傷力之改造手槍，
累犯，處有期徒刑年陸月，併科罰金新臺幣拾伍萬元，罰金如
易服勞役，以新臺幣壹仟元折算壹日。扣案之仿ＷＡＬＴＨＥＲ
廠ＰＰ／Ｓ型半自動手槍製造之可發射子彈具有殺傷力之改造手
槍壹支（含彈匣壹個，槍枝管制編號0000000000號）
及未扣案之可發射子彈具有殺傷力之改造手槍壹支，均沒收。
甲○○共同未經許可，持有可發射子彈具有殺傷力之改造手槍，
處有期徒刑年陸月，併科罰金新臺幣拾伍萬元，罰金如易服勞
役，以新臺幣壹仟元折算壹日。扣案之仿ＷＡＬＴＨＥＲ廠ＰＰ
／Ｓ型半自動手槍製造之可發射子彈具有殺傷力之改造手槍壹支
（含彈匣壹個，槍枝管制編號0000000000號）及未扣
案之可發射子彈具有殺傷力之改造手槍壹支，均沒收。
    犯罪事實
一、乙○○曾於民國八十九年間，因違反電信法案件，經本院臺
    中簡易庭於八十九年九月九日，以八十九年度中簡字第一四
    二三號判處有期徒刑三月，緩刑二年確定；次於九十年緩刑
    期間，因竊盜案件，經臺灣高等法院臺中分院於九十年六月
    二十九日，以九十年度上易字第一一九二號判處有期徒刑三
    月確定。乙○○經本院撤銷緩刑後，再經臺灣高等法院臺中
    分院就上開二個有期徒刑，定其應執行之刑為有期徒刑五月
    確定，於九十一年一月二十一日易科罰金執行完畢。
二、甲○○明知可發射子彈具有殺傷力之改造手槍及子彈，為槍
    砲彈藥刀械管制條例所列管禁止持有之物，未經主管機關許
    可，不得持有之，竟基於持有可發射子彈具有殺傷力之改造
    手槍及子彈之犯意，於九十年十一、二月間某日，在新竹市
    區，以新臺幣（下同）四萬元的代價，向綽號「阿其」之不
    詳姓名成年男子，購買仿ＷＡＬＴＨＥＲ廠ＰＰ／Ｓ型半自
    動手槍製造之可發射子彈具有殺傷力之改造手槍一支（含彈
    匣壹個，槍枝管制編號0000000000號）、未扣案
    之可發射子彈具有殺傷力之改造手槍一支、具有殺傷力之子
    彈一顆及無積極證據證明具有殺傷力之子彈五顆，而未經許
    可同時持有可發射子彈具有殺傷力之改造手槍二支、子彈一
    顆。
三、乙○○亦明知可發射子彈具有殺傷力之改造手槍及子彈，為
    槍砲彈藥刀械管制條例所列管禁止持有之物，未經主管機關
    許可，不得持有之，卻因曾向丁○○借用支票，乙○○認為
    已經還錢，而九十五年七月十八日晚間十時許，丁○○仍於
    酒後以電話向其催討，雙方發生口角並約定於臺中市○○區
    ○○路見面，乙○○竟與甲○○共同基於持有可發射子彈具
    有殺傷力之改造手槍及子彈之犯意聯絡，返回臺中市南屯區
    仁和巷二一號居處，與甲○○共同攜帶上開具有殺傷力之改
    造玩具手槍二支、具有殺傷力之子彈一顆及無積極證據證明
    具有殺傷力之子彈二顆（由乙○○攜帶未扣案之可發射子彈
    具有殺傷力之改造手槍一支、具有殺傷力之子彈一顆及無積
    極證據證明具有殺傷力之子彈一顆；甲○○攜帶仿ＷＡＬＴ
    ＨＥＲ廠ＰＰ／Ｓ型半自動手槍製造之可發射子彈具有殺傷
    力之改造手槍一支【含彈匣一個，槍枝管制編號00000
    00000號】及無積極證據證明具有殺傷力之子彈一顆）
    ，由甲○○駕駛車號ＮＣ－五八Ｏ八號自用小客車搭載乙○○，共同前往臺中市○○區○○路、市政路口之「安祥加油
    站」前等候，而共同未經許可持有可發射子彈具有殺傷力之
    改造手槍二支、子彈一顆。同日晚上十一時十分許，丁○○
    駕駛車號ＺＣ－九六八六號自用小客車到達該處，乙○○在
    丁○○汽車右前座車窗邊與丁○○交談，見丁○○卸下安全
    帶欲下車，恐丁○○對其不利，遂對該車後車窗開槍射擊一
    發警告，而擊破該車後車窗玻璃（後車窗玻璃毀損部分，未
    據丁○○提出告訴），丁○○下車後，乙○○以槍柄敲打丁○○頭部，並在將改造手槍往右腿靠放之際，因槍枝走火致
    火藥傷及自己右腿，甲○○遂開車接近該處辱罵：「幹你娘
    ，不怕死」，並持槍作勢要對空擊發，而後即與乙○○離開
    該處。嗣經「安祥加油站」員工郭炫宏報警處理，警方先在
    槍擊現場查扣已擊發之彈殼一顆，再循線於九十五年年七月
    二十一日上午十時許，在臺中市南屯區仁和巷二一號，查獲
    乙○○、甲○○，並扣得仿ＷＡＬＴＨＥＲ廠ＰＰ／Ｓ型半
    自動手槍製造之可發射子彈具有殺傷力之改造手槍一支【含
    彈匣一個，槍枝管制編號0000000000號】、子彈
    一顆（經鑑定結果不具有殺傷力）、１２ＧＡ雙管短管模型
    獵槍一支（槍管不通，無積極證據證明具有殺傷力），玩具
    模型槍一支（槍管不通，無積極證據證明具有殺傷力）、玩
    具模型槍彈匣一個。
四、案經臺中市警察局第六分局報告臺灣臺中地方法院檢察署檢
    察官偵查起訴。
    理    由
一、證據能力部分：
（一）證人乙○○、甲○○、丁○○於警詢中的陳述，具有證據
      能力：
      (一)按被告以外之人（包括證人、鑑定人、告訴人、被害人
        及共同被告等）於審判外之陳述，雖不符刑事訴訟法第
        一百五十九條之一至之四等四條之規定，而經當事人於
        審判程序同意作為證據，法院審酌該言詞陳述或書面陳
        述作成時之情況，認為適當者，亦得為證據；當事人、
        代理人或辯護人於法院調查證據時，知有刑事訴訟法第
        一百五十九條第一項不得為證據之情形，而未於言詞辯
        論終結前聲明異議者，視為有前項之同意，同法第一百
        五十九條之五定有明文。立法意旨在於傳聞證據未經當
        事人之反對詰問予以核實，原則上先予排除。惟若當事
        人已放棄反對詰問權，於審判程序中表明同意該等傳聞
        證據可作為證據；或於言詞辯論終結前未聲明異議，基
        於尊重當事人對傳聞證據之處分權，及證據資料愈豐富
        ，愈有助於真實發見之理念，且強化言詞辯論主義，使
        訴訟程序得以順暢進行，上開傳聞證據亦均具有證據能
        力。
      (二)證人乙○○（針對被告甲○○而言）、證人甲○○（針
        對被告乙○○而言）、證人丁○○於警詢中的陳述，其
        性質雖屬證人於審判外的陳述，而為傳聞證據，且查無
        符合刑事訴訟法第一百五十九條之一至之四等前四條之
        情形，然渠等所為之上開警詢筆錄內容，業經本院審理
        時予以提示並告以要旨，且各經檢察官、被告乙○○及
        其選任辯護人（針對證人甲○○、丁○○）、被告甲○○及其指定辯護人（針對證人乙○○、丁○○）表示意
        見。當事人已知上述警詢筆錄乃傳聞證據，檢察官、被
        告乙○○及其選任辯護人同意作為證據；被告甲○○及
        其指定辯護人未於言詞辯論終結前，對該警詢筆錄內容
        異議，依上開規定，已擬制同意其有證據能力，本院審
        酌上開筆錄作成時，並無人情施壓或干擾，亦無不當取
        供之情形，認為以之作為本案之證據亦屬適當，而有證
        據能力。
（二）被告乙○○、甲○○於檢察官偵查及本院審理中未經具結
      所為之陳述，本院僅分別就其陳述不利於己的部分，單純
      認定為被告自己的自白，不作為其他共同被告的證據，附
      此說明。
二、實體認定部分：
    上揭事實，迭據被告乙○○、甲○○於警詢、檢察官偵訊中
    及本院審理時坦承不諱，被告乙○○部分，核與證人甲○○
    、丁○○於警詢時證述情節相符；被告甲○○部分，核與證
    人乙○○、丁○○於警詢時證述情節相符。此外，並有車號
    ＺＣ－九六八六號自用小客車遭槍擊後之照片二張附卷可稽
    及仿ＷＡＬＴＨＥＲ廠ＰＰ／Ｓ型半自動手槍製造之可發射
    子彈具有殺傷力之改造手槍一支（含彈匣一個，槍枝管制編
    號0000000000號）、已擊發之彈殼一顆扣案可資
    佐證。上開改造手槍及彈殼，經送內政部警政署刑事警察局
    以性能檢驗法及試射法鑑驗結果：（一）送鑑八厘米改造手
    槍一支（槍枝管制編號0000000000號），認係由
    仿ＷＡＬＴＨＥＲ廠ＰＰＫ／Ｓ型半自動手槍製造之槍枝，
    換裝土造金屬槍管而成之改造手槍，機械性能良好，可擊發
    適用子彈，認具殺傷力；（二）送鑑彈殼一顆，認係土造金
    屬彈殼等情，亦有內政部警政署刑事警察局九十五年九月十
    一日刑鑑字第Ｚ000000000號槍彈鑑定書在卷足憑
    。而被告乙○○於案發時持有之改造手槍一支，雖未經警方
    查扣在案，無從同送往內政部警政署刑事警察局鑑定，然以
    該改造手槍裝填的子彈，擊發後足以貫穿丁○○駕駛之車號
    ＺＣ－九六八六號自用小客車後車窗玻璃，並留下圓型彈孔
    ，有上開照片存卷可證，其能輕易穿透人體的皮膚層，已無
    庸置疑，是該未扣案之改造手槍及已擊發之子彈，均具有殺
    傷力無訛。本案事證明確，被告乙○○、甲○○犯行均堪認
    定。
三、論罪科刑及適用法律部分：
（一）按槍砲彈藥刀械管制條例雖於九十四年一月二十六日修正
      公布，並於同年月二十八日生效，惟該條例新舊條文變動
      內容，僅修正該條例第四條、第八條、第十六條、第二十
      條、增定第二十條之一，並刪除原條文第十條、第十一條
      、第十七條之規定；而刑法亦於九十四年一月七日修正，
      同年二月二日公布，於九十五年七月一日施行，其中新法
      修正第二條、第三十三條、第四十二條、第四十七條等規
      定。本案被告甲○○未經許可，持有子彈犯行，而違反該
      條例第十二條第四項之罪部分，修文未有修正更動，是被
      告甲○○違反槍砲彈藥刀械管制條例第十二條第四項之罪
      部分，並無新舊法比較適用之問題。次按未經許可，持有
      可發射子彈具有殺傷力之改造手槍、子彈，其持有之繼續
      ，為行為之繼續，亦即一經持有該槍枝、子彈，罪即成立
      ，但其完結須繼續至持有行為終了時為止（最高法院七十
      四年度臺上字第三四ＯＯ、八十八年度臺上字第四六Ｏ八
      號判決意旨參照）。被告甲○○雖自九十年十一、二月間
      某日起，即持有上開可發射子彈具有殺傷力之改造手槍、
      子彈，惟被告甲○○持有上開改造手槍之行為，既持續至
      九十五年七月二十一日止；而持有上開子彈之行為，亦持
      續至九十五年七月十八日止，自應適用新法即九十四年一
      月二十六日修正公布之槍砲彈藥刀械管制條例第八條第四
      項及刑法之相關規定，亦無比較新舊法之餘地。而被告乙○○持有可發射子彈具有殺傷力之改造手槍、子彈之行為
      ，均在槍砲彈藥刀械管制條例及刑法上開修正之後，自應
      直接適用修正後之相關規定，均核先敘明。
（二）被告乙○○、甲○○未經許可，持有可發射子彈具有殺傷
      力之改造手槍及子彈，核渠等所為，均係犯槍砲彈藥刀械
      管制條例第八條第四項之未經許可，持有可發射子彈具有
      殺傷力之改造手槍罪及同條例第十二條第四項之未經許可
      ，持有子彈罪。起訴書雖漏未引用槍砲彈藥刀械管制條例
      第十二條第四項，然被告乙○○、甲○○未經許可，持有
      子彈犯行，業於起訴書詳細論列，復經公訴檢察官於論告
      時爰引槍砲彈藥刀械管制條例第十二條第四項，顯然係在
      起訴範圍，本院自應加以審判。而被告甲○○於九十五年
      七月十七日以前，未經許可，持有可發射子彈具有殺傷力
      之改造手槍及子彈犯行，公訴意旨雖未論及，然既與上開
      起訴部分有繼續犯實質上一罪關係，本為起訴效力所及，
      本院自應併予審理。被告乙○○與甲○○間，就九十五年
      七月十八日晚上十時許起，至同年月二十一日上午十時許
      為警查獲為止之未經許可，持有可發射子彈具有殺傷力之
      改造手槍犯行及九十五年七月十八日晚上十時許起，至同
      日晚上十一時十分許止之未經許可，持有子彈犯行，有犯
      意聯絡及行為分擔，為共同正犯。又未經許可，持有可發
      射子彈具有殺傷力之改造手槍，係侵害社會法益，被告乙○○、甲○○未經許可，持有可發射子彈具有殺傷力之改
      造手槍二支，均為單純一罪，不發生想像競合之問題。被
      告乙○○、甲○○以一持有行為，同時、同地持有可發射
      子彈具有殺傷之改造手槍二支及具有殺傷力之子彈，係以
      一行為同時觸犯未經許可，持有可發射子彈具有殺傷力之
      改造手槍罪及未經許可，持有子彈罪，為想像競合犯，依
      刑法第五十五條前段規定，從一重以未經許可，持有可發
      射子彈具有殺傷力之改造手槍罪處斷。被告乙○○曾於八
      十九年間，因違反電信法案件，經本院臺中簡易庭於八十
      九年九月九日，以八十九年度中簡字第一四二三號判處有
      期徒刑三月，緩刑二年確定；次於九十年緩刑期間，因竊
      盜案件，經臺灣高等法院臺中分院於九十年六月二十九日
      ，以九十年度上易字第一一九二號判處有期徒刑三月確定
      。被告乙○○經本院撤銷緩刑後，再經臺灣高等法院臺中
      分院就上開二個有期徒刑，定其應執行之刑為有期徒刑五
      月確定，於九十一年一月二十一日易科罰金執行完畢等情
      ，有臺灣高等法院被告前案紀錄表附卷可稽，並經本院調
      取該執行卷核閱明確，被告乙○○前受有期徒刑執行完畢
      ，五年以內再故意犯本件有期徒刑以上之罪，為累犯，爰
      依刑法第四十七條第一項規定加重其刑。爰審酌被告乙○○有違反電信法及竊盜之刑事前案紀錄；被告甲○○有侵
      占之刑事前案紀錄，有臺灣高等法院被告前案紀錄表在卷
      可憑，堪認渠等品行不佳，並斟酌被告乙○○、甲○○共
      同持有可發射子彈具有殺傷力之改造手槍及子彈，並開槍
      射擊丁○○駕駛車號ＺＣ－九六八六號自用小客車後車窗
      玻璃行為，嚴重危害社會秩序及安全，被告乙○○持有時
      間僅有數日，被告甲○○持有時間長達三年多及被告乙○○、甲○○犯後均已坦承犯行，頗具悔意等一切情狀，分
      別量處如主文所示之刑，併就所處罰金刑部分，分別諭知
      易服勞役之折算標準，以資懲儆。扣案之仿ＷＡＬＴＨＥ
      Ｒ廠ＰＰ／Ｓ型半自動手槍製造之可發射子彈具有殺傷力
      之改造手槍一支（含彈匣一個，槍枝管制編號00000
      00000號）及未扣案之可發射子彈具有殺傷力之改造
      手槍一支，係屬違禁物，雖有一支改造手槍未經扣押在案
      ，然並無積極證據證明業已滅失，爰均依刑法第三十八條
      第一項第一款之規定宣告沒收。至於扣案已擊發之彈殼一
      顆，已失去子彈功能而不具有殺傷力，非屬違禁物，自無
      庸宣告沒收。另扣案之子彈一顆（經內政部警政署刑事警
      察局鑑定結果不具有殺傷力）、１２ＧＡ雙管短管模型獵
      槍一支（槍管不通），玩具模型槍一支（槍管不通）、玩
      具模型槍彈匣一個，均無積極證據證明屬槍砲彈藥刀械管
      制條例列管之違禁物，且與本案犯罪無關，爰不為沒收之
      諭知，附此說明。
四、公訴意旨另以：被告乙○○、甲○○於九十五年七月十八日
    晚上十時許，係各攜帶子彈二顆、一顆，至臺中市○○區○○路、市政路口之「安祥加油站」，而共同未經許可，持有
    子彈三顆，因認被告乙○○、甲○○就持有其他二顆子彈，
    亦涉犯槍砲彈藥刀械管制條例第十二條第四項之未經許可，
    持有子彈罪嫌等語。惟查，被告乙○○、甲○○固坦承分別
    攜帶子彈二顆、一顆，然除被告乙○○向丁○○駕駛車號Ｚ
    Ｃ－九六八六號自用小客車後車窗開槍射擊一發警告，因而
    擊破後車窗玻璃的子彈，有事證證明具有殺傷力（詳如前述
    ）外，其餘二顆均未經扣案鑑定，且被告乙○○自稱槍枝走
    火而受傷，亦非因子彈擊中身體而受傷，而係遭到火藥燒及
    大腿，顯然並無積極證據證明其餘二顆子彈具有殺傷力，自
    難以槍砲彈藥刀械管制條例第十二條第四項之罪名相繩，本
    應諭知無罪之判決，然公訴意旨認此部分與上開有罪部分，
    有實質上或裁判上一罪關係，本院爰不另為無罪之諭知，附
    此說明。
據上論斷，應依刑事訴訟法第二百九十九條第一項前段，槍砲彈
藥刀械管制條例第八條第四項、第十二條第四項，刑法第十一條
前段、第二十八條、第五十五條前段、第四十七條第一項、第四
十二條第三項、第三十八條第一項第一款，判決如主文。
中　　華　　民　　國　　96　　年　　7 　　月　　6 　　日
                  刑事第十三庭  審判長法  官  李　秋　娟
                                      法　官  許　月　馨
                                      法　官  陳　得　利
上正本證明與原本無異。
如不服本判決，應於送達後十日內向本院提出上訴狀（須附繕本
），上訴於臺灣高等法院臺中分院。
                                　　　書記官  鐘  麗  芳
中　　華　　民　　國　　96　　年　　7 　　月　　6 　　日
附錄本案論罪科刑法條全文：
槍砲彈藥刀械管制條例第八條
未經許可，製造、販賣或運輸鋼筆槍、瓦斯槍、麻醉槍、獵槍、
空氣槍或第四條第一項第一款所定其他可發射金屬或子彈具有殺
傷力之各式槍砲者，處無期徒刑或五年以上有期徒刑，併科新臺
幣一千萬元以下罰金。
未經許可，轉讓、出租或出借前項所列槍枝者，處五年以上有期
徒刑，併科新臺幣一千萬元以下罰金。
意圖供自己或他人犯罪之用，而犯前二項之罪者，處無期徒刑或
七年以上有期徒刑，併科新臺幣一千萬元以下罰金。
未經許可，持有、寄藏或意圖販賣而陳列第一項所列槍枝者，處
三年以上十年以下有期徒刑，併科新臺幣七百萬元以下罰金。
第一項至第三項之未遂犯罰之。
槍砲彈藥刀械管制條例第十二條
未經許可，製造、販賣或運輸子彈者，處一年以上七年以下有期
徒刑，併科新臺幣五百萬元以下罰金。
未經許可，轉讓、出租或出借子彈者，處六月以上五年以下有期
徒刑，併科新臺幣三百萬元以下罰金。
意圖供自己或他人犯罪之用，而犯前二項之罪者，處三年以上十
年以下有期徒刑，併科新臺幣七百萬元以下罰金。
未經許可，持有、寄藏或意圖販賣而陳列子彈者，處五年以下有
期徒刑，併科新臺幣三百萬元以下罰金。
第一項至第三項之未遂犯罰之。
